臺灣桃園地方法院刑事判決　　　　　　　　　　　　　九十年度易字第一四六一號
　　公　訴　人　臺灣桃園地方法院檢察署檢察官
　　被　　　告　乙○○
右列被告因公共危險案件，經檢察官提起公訴（八十九年度偵字第一五九四九號），
本院判決如左︰
    主  文
乙○○無罪。
    理  由
一、公訴意旨略以：被告乙○○於民國八十九年七月廿日起向案外人丙○○承租其所
    有位於桃園縣中壢市○○路二二六號鐵皮房屋一樓供經營小吃店之用，本應注意
    隨時或定期檢修、維護屋內電器之使用情形，並於不使用時將插頭拔掉斷電，以
    避免因電器老舊或長期使用過熱引燃之危險發生，而依當時情形又無不能注意之
    情事，竟疏於注意，未隨時或定期檢修、保養、更新，維護置放該屋內左邊角落
    之電扇及無線電話電源供應器等電器設備，復未於離開該屋時將上開二電器之插
    頭自電線插座拔離斷電，終於八十九年八月二日十四時許，致上開房屋內之電扇
    、無線電話電源供應器因不當使用燒毀引燃大火而失火燒燬上開房屋並延燒而燒
    毀同號房屋二樓及隔鄰二二八號一、二樓房屋及燒毀隔鄰二三○號、二三二號二
    樓屋內物品，因認被告犯有刑法第一百七十三條第二項之失火稍燬現有人所在之
    建築物罪嫌等語。
二、按犯罪事實，應依證據認定之，無證據不得推定其犯罪事實；又不能證明被告犯
    罪者，應諭知無罪之判決，刑事訴訟法第一百五十四條、第三百零一條第一項分
    別定有明文。所謂證據，須適於為被告犯罪事實之證明者，始得採為斷罪資料，
    如未能發現相當證據，或證據不足以證明，自不能以推測或擬制之方法，以為裁
    判基礎，最高法院五十三年台上字第二七五０號及四十年台上字第八十六號判例
    可資參照。且認定不利於被告之事實，須依積極證據，苟積極證據不足為不利於
    被告事實之認定時，即應為有利於被告之認定，更不必有何有利之證據，最高法
    院三十年上字第八一六號亦著有判例。又認定犯罪事實所憑之證據，固不以直接
    證據為限，間接證據亦應包含在內，惟採用間接證據時，必其所成立之證據，在
    直接關係上，雖僅足以證明他項事實，而由此他項事實，本於推理之作用足以證
    明待證事實者，方為合法，若憑空之推想，並非間接證據（最高法院三十二年上
    字第六七號判例意旨參照）。
三、本件公訴人認被告涉有前開犯行，無非以桃園縣消防局火災原因調查報告書、現
    場照片八十六張、證人即桃園縣消防局火災調查課鑑識人員熊新民之證詞資為論
    據。惟訊之被告堅決否認涉有失火燒燬有人所在建築物之罪嫌，辯稱：火災發生
    當時伊的小吃店並無營業，伊關店時有將電扇關掉，只剩電冰箱有插電，失火後
    介紹伊去租屋的人告訴伊在渠承租時就有一個插頭會短路等語。經查：
    (一)證人甲○○於本院九十一年二月二十五日訊問中到庭證稱：伊也向屋主丙○○
      承租和被告同處所做小吃生意，因為生意不佳，租半年就沒租，並介紹被告去
      租，小吃店內約有三個插座，一個位在進門處右方，是插冰箱用的，另一個就
      在同側比較裡面，我經營時這個插座我是用來插電視的，另在進門處左方，跟
      我插電視對面處有一個插頭，從我住進去時曾經拿插頭來插就聞到燒焦的味道
      ，我就沒有再用了，當時我有告訴房東，但是房東並未修理。這個壞掉的插座
      ，從外面上可以看到它的電源電線是從進門處右邊的電動鐵門沿著牆壁拉過來
      的，拉過來的電線包裝內有二條電線，比較粗的那條，我插電後燒焦，就燒掉
      了，因為當時我聞到燒焦味就趕快把插頭拔掉，因為插座是安裝在木板上，所
      以我可以看到裡面有壹條電線壞掉，因伊認為修理插座是房東的事，所以伊必
      為告知被告插座曾經燒掉之事等語，證人即被告之房東丙○○對於證人甲○○
      前該證詞則表示因其個人不住在該處，若插座有壞掉，甲○○應自行雇工修理
      再向渠請款，其不知道甲○○有無告知插座壞掉這件事云云，堪認於被告向證
      人丙○○租屋以前，系爭房屋內之電路即已發生故障，且為被告承租當時所不
      知情。
    (二)被告所承租之系爭二二六號房屋一樓起火延燒鄰屋之情形，依卷附桃園縣消防
      局火災原因調查報告書（下稱火災報告）第六、七頁起火原因研判及發火源略
      以：起火戶是中壢市○○路二二六號一樓，起火處是在二二六號一樓東南端處
      ，起火原因以電器因素引火之可能性較大。現場為位於中壢市○○路二二六號
      、二二八號、二三○號及二三二號；二二六號及二二八號為二樓鋼骨石綿瓦結
      構建築物；二三○號及二三二號為五樓為鋼筋混凝土結構建築物；二二六號一
      樓經營小吃店，二二六號二樓及二二八號、二三○號與二三二號則開設百麗宮
      理容院。經勘查既清理起火處（即二二六號一樓東南角），發現有被火嚴重燒
      燬之電風扇一台及電話機電源供應器一部，共用一處壁插座，電源線已燒段，
      呈現有短路熔痕，電源總開關無熔絲開關以跳掉，顯示火災發生時，電源迴路
      為通電狀態。而火災報告第十七頁平面圖顯示構建築物；二三○號及二三二號
      系爭二二六號一樓東南角為起火點，所置物品為壁插座、電扇及電冰箱各一。
      而被告歷經警偵訊與本院審理中均一再堅稱於每日凌晨結束營業後即關門返回
      住所，店內只有電冰箱用電，其當是於市場買菜回來發現起火等情，且本件火
      災發生後，救災人員抵達現場搶救時系爭二二六號一樓鐵捲門深鎖，此有火災
      出動觀察紀錄附卷可參（見偵卷第十七頁），可資認定系爭二二六號起火時，
      被告店內無人，在起火點之壁插座上僅有一台電冰箱在用電，其用電情形應屬
      正常而無任何不當可言。衡以一般家電用品如電冰箱、電視機、錄放影機、冷
      氣機、烘乾機等各種電器之使用，在設計上即是可以將插頭保持在插座上（即
      電源迴路通電），而以電器用品本身之開關作為控制之機制即足以保障其安全
      性。電話之電源供應器在一般使用方式即應保持通電狀態方可維持其功能；電
      扇在一般使用狀態下，率多將插頭保持插在插座上，僅以電扇本身之開關來控
      制其運轉，一旦將開關切掉電扇不會運轉，就無使用電力之可能，更無引發任
      何火源之危險可言。若果科以電器使用者必須於不使用電器時均負有將插頭拔
      除斷電之義務，無異違反各該電器本身設計之特性，蓋如此電冰箱、電話之電
      源供應器不僅無法發揮功能且形同廢棄，事屬不可能。又本件起火點之牆壁處
      之電源線有短路熔痕，嚴重稍燬者為在該處之電扇及電話電源供應器，因之起
      火原因當屬電源設備陳舊於電源線之維護上疏未注意所造成，被告僅為單純之
      承租人，對於租賃物之相關電源配備維修之情況無從得知，對於系爭二二六號
      一樓房屋內之電源設備維修之義務與責任應由證人丙○○負擔，而與被告無涉
      。更何況本件被告方於八十九年七月二十日開始向證人丙○○承租系爭二二六
      後一樓之店面，火災係於八十九年八月二日十四時許發生，距離被告進駐該處
      營業僅有十三日，燒燬之電扇係被告於進駐時新購買，電話電源供應器材購買
      一年多，並無任何證據足以證明被告對於電器之維修與維護有何不當可言。
    (三)至於證人即桃園縣消防局火災調查課鑑識人員熊新民於偵訊中證述：燒毀之電
      扇、電話機電源供應器乃共用一處壁插座，插頭仍插於插座上，電源線已燒斷
      呈短路現象，但電源總開關融絲開關並未均跳脫顯示火災時電源迴路為通電狀
      態，又該二電器電線之電源端與負載端均燒損嚴重，與電線短路之電源端燒損
      會較嚴重之情形尚有不同，因認起火原因應係非屬電線短路之電線因素引火可
      能性較大等情，亦僅係其個人研判之結果，且屬可能性較大而已，並無絕對性
      ，其證詞亦不足作為對被告不利之認定。
四、綜上所述，並無證據足以證明本件失火係因被告之過失所造成，此外，復查吾其
    他積極證據足資證明被告涉有公訴人所指之犯行，揆之前開說明，自應為被告無
    罪之諭知。
五據上論斷，應依刑事訴訟法第三百零一條第一項，判決如主文。
本案經檢察官林良蓉到庭執行職務。
中      華      民      國      九十一      年    四    月      十五    日
                                  臺灣桃園地方法院刑事第五庭
                                      法  官    林  孟  宜
右正本證明與原本無異。
如不服本判決，應於判決送達後十日內向本院提出上訴狀( 應附繕本 )，上訴於
臺灣高等法院。
                                      書記官    陳  淑  瓊
中      華      民      國      九十一      年    四    月     二十九   日
